臺灣高雄地方法院刑事判決　　　　　　　　　　　　　九十年度易字第一四一號
　　公　訴　人　臺灣高雄地方法院檢察署檢察官
　　被　　　告　丙○○
右列被告因詐欺案件，經檢察官提起公訴（八十九年度偵緝字第五四五號）及移送併
案審理（八十九年度偵字第二八六八號），本院判決如左：
    主  文
丙○○連續意圖為自己不法之所有，以詐術使人將本人之物交付，處有期徒刑月，
如易科罰金，以佰元折算壹日。
    事  實
一、丙○○因時常搭乘乙○○所駕駛之計程車而認識，得知乙○○因向地下錢莊借錢
    急需金錢應急，竟意圖為自己不法之所有之概括犯意，於八十八年十二月二十四
    日晚上十時許，在高雄市三民區建興三巷十號前，向乙○○佯稱願為其辦理支票
    借款，乙○○不疑有詐，即交付附表所示之支票二張予丙○○，嗣丙○○取得前
    開支票二紙後，並未依約為乙○○調借現款，適其平日前往設於高雄市三民區○○○路五六七號十二樓之金海派視聽歡樂廣場經理戊○○向其催討積欠之消費款
    ，丙○○便先將附表編號一所示支票一紙交付戊○○作為消費款之支付，戊○○
    即於八十八年十二月二十七日提出於鳳山農會鎮西辦事處交換承兌，嗣丙○○又
    繼續在戊○○處消費，另於八十九年一月間交付附表編號二所示之支票一紙交戊○○作為消費款之支付，詎因自己亦需錢甚急，欲拿回支票調現週轉，遂承前概
    括犯意，於八十九年一月二十一日前往金海派視聽歡樂廣場，向經理戊○○、負
    責人甲○○佯稱可至某代書處以支票調借現款償還，戊○○、甲○○不疑有他，
    遂與之同往位於高雄市○○路某處之某代書事務所欲以支票調現，到達後，丙○○進入該代書事務所，二人依丙○○指示在門外等候，惟等候甚久均未見丙○○
    出來，二人發覺有異，經進入代書事務所查證，始發現丙○○並未前去辦理支票
    借款，自此即與丙○○失去聯絡，而乙○○亦多次向丙○○催討返還支票，丙○○亦拒不處理，乙○○遂向臺灣高雄地方法院聲請對附表所示支票二紙為假處分
    ，經該院於八十九年一月二十四日裁定假處分在案，至此乙○○、戊○○、甲○○始知受騙。
二、案經乙○○、甲○○訴由臺灣高雄地方法院檢察署檢察官偵查起訴及移送併案審
    理。
    事  實
一、訊據被告丙○○就於前揭時、地，向告訴人乙○○表示可代調借現款為由，取得
    附表編號一所示之支票，進而將之交付戊○○，嗣因該支票為乙○○聲請假處分
    ，而不獲兌現等情坦承不諱，惟矢口否認有詐欺犯行，辯稱：附表編號一之支票
    是戊○○扣住，有與戊○○、甲○○等人去代書處辦理支票借款，拿黃萬清（付
    款人臺灣區中小企業銀行岡山分行）、戊○○家人（姓名不記得）之名義簽發之
    十萬元支票各一紙，後來未調到現款等語。惟查：
  (一)右揭事實，業據告訴人乙○○、告訴代理人丁○○、甲○○指述綦詳，並有附表
    編號一所示之支票及退票理由單、簽帳本票影本、存證信函及信封（以上皆影本
    ），且經本院調閱八十九年度全字第四五四號假處分卷宗核閱屬實為證。
  (二)被告確有向告訴人乙○○取得附表所示支票二紙，未調得現款，亦未返還支票，
    反將附表編號一交給戊○○作為消費款之支付等情，業據被告前於偵訊中坦承：
    有受乙○○之託拿附表編號一之支票去調現，錢沒調到，後來給戊○○，因也欠
    戊○○錢，他將票扣住等語（八十九年偵緝字第五四五號卷第十二頁），於本院
    首次審理時亦坦認：乙○○有要調借十五萬元現款，開了面額五萬元、十萬元各
    一紙支票等語（本院九十年七月十二日審理筆錄），且經證人即警員陳榮增到庭
    結證稱：當時告訴人乙○○報案說被告說可以幫他貸款貸到款項，約在高雄市三
    民區建興巷，乙○○拿支票給被告，被告說可以幫他貸到錢，乙○○拿票給被告
    後，被告就避不見面，被告有留行動電話給乙○○，在派出所乙○○打電話給被
    告，我接過來聽，我告訴被告說，你將乙○○的支票拿走要去貸款，要趕快與乙○○解決，被告說他要出面，他說翌日會與乙○○約時間，將票拿還給他，後來
    乙○○有再來找我說，被告仍然避不見面，再打一次電話給被告，當天沒有接通
    ，再隔一天晚上才接通，我告訴被告要還票，否則乙○○要提出告訴，被告說再
    隔天要還票，後來乙○○就沒有再過來找我了等語明確（本院九十年九六日審理
    筆錄），證人即管區警員宋慶隆亦到庭結證稱：確實己○○○○有向我要被告電
    話，說友人票被被告騙了等語無訛（本院九十年十二月十二日審理筆錄），足認
    告訴人乙○○之前開指訴與事實相符。
  (三)又被告將附表編號二於交給戊○○後，以欲調借現款清償消費款為由取回，並與
    戊○○、甲○○前去代書處調借現款，嗣未調得現款，被告亦未返還支票等情，
    業經證人戊○○到庭結證稱：被告來店消費幾次後，於八十八年十二月拿附表編
    號一所示之支票一紙，給我們收執，當時簽帳未達五萬元，被告又陸續消費，於
    八十八年十二月底時拿附表編號二之支票，隔幾天被告又來店裡說他急需現金，
    代書那裡可以立刻拿到現金，他要將簽帳款一次付清，是我與甲○○和被告一起
    去高雄市○○路附近，他說要借錢，那麼多人，人家會害怕，所以叫我與甲○○
    在門外等，他要把票拿進去調借現金，後來等了很久覺得不對勁，就打電話給被
    告，被告叫我們繼續等，我們覺得不妥，就進去代書事務所裡面，裡面的小姐說
    老闆不在，被告沒有來，後來我就再打電話給被告，被告說他與代書去別的地方
    拿錢，被告又在同一天約我們到博愛路某路口，被告就將行動電話關機，後來就
    聯絡不到被告等語甚明（本院九十年九月二十六日審理筆錄、九十一年一月十七
    日訊問筆錄），亦經證人甲○○到庭結證稱：當時被告來店裡消費簽帳，拿支票
    付帳，十萬元的票是被告後來拿回去，之後就沒有來處理，被告說要去調借現金
    是與他一個朋友及戊○○一起去，後來我就不知道了等語屬實（本院九十年十二
    月十二日審理筆錄）。被告雖又辯稱：去代書處調現所拿十萬元的票是黃萬清在
    付款人臺灣區中小企業銀行岡山分行之支票等語，惟臺灣區中小企業銀行岡山分
    行並無黃萬清所申請設立之支票帳戶，此有該行九十年十二月二十五日九岡山
    字第三一八五號函一紙在卷可稽，足認被告前開所辯，無足採信，而被告確有以
    另調現償還消費款為由，向戊○○取回附表編號二，未調借現款，復未返還支票
    為真實。
  (四)綜上所述，被告以向告訴人乙○○謊稱將為其辦理支票借款之方法，達其取得附
    表所示支票二紙之目的，嗣又於交付於戊○○作為消費款之支付後，以另調借現
    款返還回為由，達其取得附表編號二所示支票一紙之目的，顯均有不法所有之意
    圖，並皆以詐術為之，且係出自於概括之犯意，其前開辯解為圖卸刑責之詞，委
    無足採，本件事證已明，被告犯行洵堪認定。
二、核被告所為，係犯刑法第三百三十九條第一項之詐欺取財罪。其先後二次詐欺取
    財之犯行，時間緊接，方法相同，觸犯構成要件相同之罪名，顯係基於概括犯意
    為之，為連續犯，應依刑法第五十六條之規定，以一罪論，並加重其刑。又移送
併案部分雖未據公訴人起訴，然該部分事實與公訴人起訴之犯罪事實既具有連續
    犯之裁判上一罪關係，應為起訴效力所及，本院自應一併審究。爰審酌被告有多
    項前科（不構成累犯），素行不佳，竟向告訴人乙○○以調借現款為由，詐借附
    表所示支票二紙，然未為其調借現款，反而將之拿去清償積欠金海派視聽歡樂廣
    場甲○○之消費款，之後又以相同之手法，取回附表編號二所示之支票一紙，惡
    性非輕，經乙○○將附表支票聲請法院為假處分，始未蒙損失，而戊○○尚未將
    附表編號二支票所欲支付之消費款簽帳本票返還被告，損失亦有限等一切情狀，
    量處如主文所示之刑，並諭知易科罰金之折算標準。又被告於犯罪行為後，刑法
    第四十一條已於九十年一月十日修正公布生效，依該條第一項之規定：「犯最重
    本刑為五年以下有期徒刑以下之刑之罪，而受六個月以下有期徒刑或拘役之宣告
    ，因身體、教育、職業、家庭之關係或其他正當理由，執行顯有困難者，得以一
    元以上三元以下折算一日，易科罰金。但確因不執行所宣告之刑，難收矯正之效
    ，或難以維持法秩序者，不在此限」。比較新舊法，新法規定較有利於被告，依
    刑法第二條第一項前段，應適用刑法第四十一條第一項。
據上論斷，應依刑事訴訟法第二百九十九條第一項前段，刑法第二條第一項前段、第
五十六條、第三百三十九條第一項、第四十一條第一項，罰金罰鍰提高標準條例第一
條前段、第二條，判決如主文。
中       華       民      國     九十一   年     二     月     十八     日
                                  臺灣高雄地方法院刑事第一庭
                                            法  官    郭貞秀
右正本證明與原本無異。
如不服本判決，應於判決送達後十日內，向本院提出上訴狀。
                                            書記官    黃意雯
中    華    民    國      九十一      年      二      月      十九      日
附表：
┌──┬─────┬──────┬────┬──────────┬─────┐
│編號│發  票  人│發   票   日│票面金額│票    據    號    碼│付  款  人│
│    │          │            │新 台 幣│                    │          │
├──┼─────┼──────┼────┼──────────┼─────┤
│ 一 │成吉實業社│八十九年一月│五萬元  │ＡＷＡ四二三六一│均高雄銀行│
│    │乙○○    │二十五日    │        │                    │文化中心分│
├──┼─────┼──────┼────┼──────────┤行        │
│ 二 │成吉實業社│八十九年一月│十萬元  │ＡＷＡ四二三六│          │
│    │乙○○    │二十五日    │        │                    │          │
└──┴─────┴──────┴────┴──────────┴─────┘
